【裁判字號】    92,訴,2312
【裁判日期】    921127
【裁判案由】    偽造印文
【裁判全文】
臺灣臺中地方法院刑事判決                        九十二年度訴字第二三一二號
    公  訴  人  臺灣臺中地方法院檢察署檢察官
    被      告  甲○○  男  三.
右列被告因偽造文書案件，經檢察官提起公訴（九十一年度偵字第二三一０五號），
本院判決如左：
    主  文
甲○○行使偽造私文書，足以生損害於他人，處有期徒刑伍月，如易科罰金，以參佰
元折算壹日。工作損耗統計表上偽造之「丁○○」署名壹枚沒收。
    事  實
一、甲○○於民國九十一年三月七日承攬宏緯水電工程有限公司（下稱宏緯公司）「
    二高後續計劃─基隆汐止段景觀復舊工程之高價排水工程」。因認宏緯公司未依
    合約如期給付工程款項，明知承作工程所生工作損耗需經宏緯公司負責人丁○○
    同意後，始得向宏緯公司請領款項，其認為有所耗損，而未與宏緯公司會算，亦
    未經丁○○之授權，竟基於偽造文書之犯意，於九十一年四月十七日，在雲林縣
    斗南中二高工地，令由不知情之乙○○製作工作損耗統計表，載明工作損耗之金
    額為新臺幣九萬六千一百七十一元後，甲○○即在該工作損耗統計表上偽造丁○○之署名，表示丁○○同意支付該筆金額之意，繼於九十一年五月底某日，甲○○即委由不知情之乙○○持上開工作損耗統計表至臺中市○區○○街二一三之一
    號宏緯公司，向該公司監工丙○○稱丁○○已同意支付該筆金額，請丙○○轉交
    予公司會計撥款，而行使之，足以生損害於丁○○及宏緯公司。嗣經丙○○發覺
    簽名不符，向丁○○查證後始知上情。
二、案經丁○○訴由臺灣臺中地方法院檢察署檢察官偵查起訴。
    理  由
一、訊據被告甲○○固坦承確有承攬宏緯公司「二高後續計劃─基隆汐止段景觀復舊
    工程之高價排水工程」，及在工作損耗統計表上簽署告訴人「丁○○」姓名之事
    實，惟矢口否認有何行使偽造私文書之犯行，辯稱：其請案外人乙○○代送工作
    損耗表予告訴人丁○○看，因案外人乙○○不認識丁○○且不識字，故其才在工
    作損耗統計表上簽署告訴人之姓名，告訴人之公司有規定請款程序並非依照工作
    損耗統計表，其僅委請案外人乙○○持工作損耗統計表予告訴人過目，經其同意
    後始為請款，告訴人誤會其要案外人乙○○持該表向其請款云云。經查：被告迭
    於偵查中及本院審理中供承工作損耗統計表「丁○○」姓名為其書寫等語，核與
    告訴人丁○○指訴節相符，並有工作損耗統計表影本一份在卷可資佐證，足徵上
    開工作損耗統計表上「丁○○」之署名確係被告所為。被告復辯以其簽署「丁○○」姓名並非以此請款，而係委請案外人乙○○交予告訴人過目云云，然查被告
    於警訊時供承工作損耗統計表係其公司製作好，再給丁○○過目，看過沒問題，
    簽名蓋章即可請款等語（見偵卷第六頁正面），核與證人即告訴人丁○○及證人
    丙○○於本院審理中證述情節相符，證人即告訴人丁○○證稱：被告持損耗統計
    表經其簽名後，交給會計請款等語，另證人丙○○證稱被告有先拿三、四張工作
    損耗統計表給伊，但因係合約外之款項，伊無法決定是否付款，因此交給經理丁○○看，有確認部分會簽名，經理有簽名即屬確認，被告自己持工作損耗統計表
    向經理丁○○確認，確認後被告再委請乙○○持上開三、四張工作損耗統計表交
    給伊，其中一張即是檢察官起訴偽造文書這張之簽名不符，陳某拿這幾張工作損
    耗統計表是要請款，經理有簽名的部分即有請領款項等語。是以本件工作損耗統
    計表經由告訴人丁○○過目簽名確認後，即得以向宏緯公司領款，應無疑義。被
    告另辯以因案外人乙○○不識字，復不認識告訴人丁○○，因此其在工作損耗統
    計表上記載告訴人丁○○姓名云云，惟查告訴人丁○○於偵查中即陳明其認識乙○○等語，況依被告所辯，倘案外人乙○○既不認識告訴人且不識字，則其於上
    開工作損耗統計表上記載「丁○○」姓名，乙○○顯無從知悉所書立姓名為何，
    如何得以持該件工作損耗統計告訴人過目。且衡諸常情，簽名後多有在署名旁記
    載簽名日期之情形者，而本件工作損耗統計表上記載「丁○○」姓名旁另有記載
    「4/20」一節，有上開工作損耗統計表影本一份可參，此與一般人在簽名後在署
    名旁附記簽名日期之情形相符，足見被告記載「丁○○」姓名應係偽以告訴人丁○○名義所為之署名。而被告於警訊時先辯以送交宏緯公司之工作損耗統計表僅
    有記載耗資料及金額，並無告訴人丁○○之簽名，其不知道工作損耗統計表上有
    丁○○之簽名云云，繼於偵查中辯稱工作損耗統計表上丁○○姓名並非其書寫云
    云（見偵卷第二十九頁，九十一年十二月二十三日訊問筆錄），嗣於偵查中始供
    認工作損耗統計表上丁○○姓名確係其書立等語（見偵卷第四十五頁九十二年一
    月十五日訊問筆錄），再於本院審理中供認其有簽寫丁○○之姓名等語。其於警
    訊時辯以其並未在工作損耗統計表簽署丁○○姓名云云，復供稱確係其書立等語
    ，先後供述不一，益徵被告畏罪情虛，砌詞卸責。綜上，被告所辯因乙○○不認
    識告訴人而簽署告訴人之姓名於工作損耗統計表，以及告訴人並無委請乙○○持
    該統計表向證人丙○○請款云云，顯係臨訟卸責之詞，不足採信，本件事證明確
    ，被告犯行堪予認定，應予依法論科。
二、查被告於其出具之工作損耗統計表上偽造告訴人丁○○之署名，表示丁○○同意
    依工作損耗表記載支付該筆金額之意，而向宏緯公司請領工作損耗統計表所載款
    項，使宏緯公司有誤認告訴人業已同意付款而依其記載付款之虞，自足以生損害
    於被冒用名義人即告訴人丁○○及宏緯公司。核被告所為，係犯刑法第二百十六
    條、第二百十條之行使偽造私文書罪。偽造告訴人丁○○同意領款之私文書後，
    復持以行使，其偽造之低度行為為行使之高度行為吸收；偽造私文書內之署名，
    為構成文書之一部，均不另論罪。被告利用不知情之案外人乙○○持工作損耗表
    上偽造告訴人之同意向宏緯公司，為間接正犯。爰審酌被告因認宏緯公司未能依
    約付工程款即偽造告訴人署名表示同意支付合約外款項之犯罪動機、目的、手段
    ，及其於否認其犯罪，砌詞圖卸，未見悔意，犯後態度難認良好等一切情狀，量
    處如主文所示之刑，並諭知易科罰金之折算標準。偽造「丁○○」之署名一枚，
    不論屬於犯人與否，應依刑法第二百十九條規定宣告沒收之。另被告聲請傳喚乙○○到庭作證，然乙○○迭經檢察官傳訊未到庭，被告復稱其找不到乙○○，只
    能打電話問乙○○之弟，而其弟只有晚上才問得到，且一週才回家一次云云，被
    告未能提供其確實年籍資料以供本院傳訊，而本件待證事實業已明確，此證人有
    不能調查之虞且無調查之必要，故本院駁回被告就傳訊該證人之聲請，附此敘明
    。
據上論斷，應依刑事訴訟法第二百九十九條第一項前段，刑法第二百十六條、第二百
十條、第二百十九條，罰金罰鍰提高標準條例第一項前段、第二條，判決如主文。
中      華      民      國      九十二    年    十一    月    二十七    日
                                    臺灣臺中地方法院刑事第十四庭
                                        審判長法  官  陳  慧  珊
                                              法  官  林  學  晴
                                              法  官  陳      葳
右正本證明與原本無異
如不服本判決，應於收受本判決後十日內向本院提出上訴書狀
，其未敘述上訴理由者，並得於提起上訴後十日內向本院補提理由書狀（均須按他造
當事人之人數附繕本）「切勿逕送上級法院」
                                              書記官
中      華      民國      九十二    年    十一    月    二十七    日
附錄法條：
刑法第二百一十條
偽造、變造私文書，足以生損害於公眾或他人者，處五年以下有期徒刑。
刑法第二百一十六條
行使第二百十條至第二百十五條之文書者，依偽造、變造文書或登載不實事項或使登
載不實事項之規定處斷。


司法院資訊處製作；財團法人民間司法改革基金會備份。
